臺灣臺中地方法院民事簡易判決
111年度豐簡字第482號
原      告  林裕庭  
被      告  鄧信男  
上列被告因妨害名譽案件（本院110年度易字第2555號），經原
告提起刑事附帶民事訴訟請求損害賠償（本院111年度附民字第1
35號），經本院刑事庭裁定移送前來，本院於民國111年8月16日
言詞辯論終結，判決如下：
    主      文
被告應給付原告新臺幣8,000元，及自民國111年7月7日起至清償
日止，按年息百分之5計算之利息。
原告其餘之訴駁回。
本判決原告勝訴部分得假執行。
原告其餘假執行之聲請駁回。
    事實及理由
一、原告主張：被告為公車司機，於民國110年10月11日下午4時
    52分許，駕駛車牌號碼000-00號901路公車，在臺中市北屯
    區「北屯崇德二路」公車站牌旁停靠時，認為原告欲下車前
    未提早按下下車鈴而心生不滿，竟基於公然侮辱之犯意，於
    原告下車而甫走到不特定人得共見共聞之馬路上、公車車門
    尚未關閉之際，向原告大吼「幹你娘機掰」等語，足以貶損
    原告人格尊嚴，造成原告精神痛苦。為此，爰依侵權行為之
    法律關係，請求被告給付原告新臺幣（下同）25萬元之精神
    慰撫金。並聲明：㈠被告應給付原告25萬元，及自起訴狀繕
    本送達翌日起至清償日止，按年息百分之5計算之利息。㈡請
    准供擔保宣告假執行；且引用相關刑事卷宗內之證據資料。
二、被告則以：原告請求之慰撫金實屬過高，被告願賠償5,000
    元等語，資為抗辯。並聲明：原告之訴駁回。
三、本院之判斷：
  ㈠原告主張被告前揭行為，涉犯妨害名譽罪嫌，經臺灣臺中地
    方檢察署檢察官提起公訴，由本院刑事庭以110年度易字第2
    555號審理後，認被告犯公然侮辱罪，判處罰金5,000元，如
    易服勞役，以1,000元折算1日確定，此經本院依職權調閱上
    開刑事案件偵審卷宗核閱明確，自堪信原告此部分主張為真
    實。
  ㈡按因故意或過失不法侵害他人之權利者，負損害賠償責任；
    不法侵害他人之身體、健康、名譽、自由、信用、隱私、貞
    操，或不法侵害其他人格法益而情節重大者，被害人雖非財
    產上之損害，亦得請求賠償相當之金額，民法第184條第1項
    前段、第195條第1項前段，分別定有明文。又按不法侵害他
    人之人格權，被害人受有非財產上損害，請求加害人賠償相
    當金額之慰撫金時，法院對於慰撫金之量定，應斟酌實際加
    害情形、所造成之影響、被害人痛苦之程度、兩造之身分地
    位、經濟情形及其他各種狀況，以核定相當之數額（最高法
    院47年台上字第1221號、51年台上字第223號判決意旨參照
    ）。查被告於前揭時、地因不滿原告欲下車未提早按下車鈴
    而心生不滿，即以「幹你娘機掰」等語辱罵原告之行為，依
    客觀社會大眾通念，堪認足使原告在社會上之評價受到貶損
    ，使其人格遭受侮辱，已不法侵害原告之名譽並承受相當精
    神上之痛苦，則原告本於侵權行為請求賠償非財產上損害，
    自屬有據。本院依職權調閱兩造稅務電子閘門資料查詢表，
    併審酌兩造之身分、地位、經濟狀況，及被告侵害情節、原
    告所受精神上痛苦之程度等一切情狀，認原告請求給付精神
    慰撫金25萬元尚屬過高，應以8,000元為適當。
四、又按給付有確定期限者，債務人自期限屆滿時起，負遲延責
    任。給付無確定期限者，債務人於債權人得請求給付時，經
    其催告而未為給付，自受催告時起，負遲延責任。其經債權
    人起訴而送達訴狀，或依督促程序送達支付命令，或為其他
    相類之行為者，與催告有同一之效力。民法第229條第1項、
    第2項定有明文。又遲延之債務，以支付金錢為標的者，債
    權人得請求依法定利率計算之遲延利息。但約定利率較高者
    ，仍從其約定利率。應付利息之債務，其利率未經約定，亦
    無法律可據者，週年利率為百分之五，民法第233條第1項、
    第203條亦有明文。經查，本件原告對被告之侵權行為債權
    ，核屬無確定期限之給付，既經原告起訴而起訴狀繕本於11
    1年7月6日送達被告，有送達證書在卷可憑（見本院卷第43
    頁），被告迄未給付，當應負遲延責任。是原告請求自起訴
    狀繕本送達被告翌日即111年7月7日起，按年息百分之5計算
    之法定遲延利息，核無不合。
五、綜上所述，原告依侵權行為之法律關係，請求被告給付原告
    8,000元及自111年7月7日起至清償日止，按年息百分之5計
    算之法定遲延利息，為有理由，應予准許；逾此範圍之請求
    ，應予駁回。
六、本件事證已臻明確，兩造其餘攻擊防禦方法及所舉證據，經
    審酌結果，與本件判決結論均無影響，爰不一一論述，附此
    敘明。
七、本判決原告勝訴部分，係適用簡易程序所為被告敗訴之判決
    ，依民事訴訟法第389條第1項第3款規定，應依職權宣告假
    執行。至原告敗訴部分，其假執行之聲請亦失所附麗，應併
    予駁回。
八、又本件訴訟係原告提起刑事附帶民事訴訟，由本院刑事庭依
    刑事訴訟法第504條第1項規定移送前來，依同條第2項規定
    免繳納裁判費，且本院審理期間，亦未增加其他必要之訴訟
    費用，並無訴訟費用負擔問題，故無庸為訴訟費用負擔之諭
    知，附此敘明。
中　　華　　民　　國　　111 　年　　8 　　月　　31　　日
                  豐原簡易庭    法  官  廖弼妍
如不服本判決，應於送達後20日內，向本院提出上訴狀並表明上
訴理由，如於本判決宣示後送達前提起上訴者，應於判決送達後
20日內補提上訴理由書（須附繕本）。如委任律師提起上訴者，
應一併繳納上訴審裁判費。
以上為正本係照原本作成。
中　　華　　民　　國　　111 　年　　8 　　月　　31　　日
                                書記官  陳貴卿